【裁判字號】    91,訴,3058
【裁判日期】    920129
【裁判案由】    有關宿舍事務
【裁判全文】
臺北高等行政法院裁定                            九十一年度訴字第三○五八號
    原      告  甲○○
                乙○○
                丙○○○
    共同訴訟    柴啟宸 律師        （兼送達代收人）
    代  理  人
                王  剛 律師
    被      告  台灣警察專科學校
    代  表  人  丁○○校長）.
    訴訟代理人  洪瑞燦律師
右當事人間因繳回宿舍事件，原告不服內政部中華民國九十一年七月五日台內訴字第
０九一０００四九三三號訴願決定，提起行政訴訟。本院裁定如左︰
    主  文
原告之訴駁回。
訴訟費用由原告負擔。
    理  由
一、「訴訟事件不屬行政法院之權限者，行政法院應以裁定駁回之。」為行政訴訟法
    第一百零七條第一項第一款所明文規定。又「至行政機關將公有眷舍改建，配售
    房地予現住人，係代表公庫處分官產；將公有眷舍配予所屬人員居住，係代表公
    庫將物無償貸與使用。其間成立者均屬私法上之契約關係。行政機關就眷舍現住
    人得否續住，得否承購改建後房地所為函復，無非私法上之意思表示，非行使公
    權力之單方行政行為，即非行政處分，對之如有爭執，自不得藉訴願或行政訴訟
    程序以謀救濟，若竟提起訴願、再訴願，即非合法，未經合法之訴願、再訴願程
    序而提起行政訴訟，亦非合法。」改制前行政法院八十八年裁字第二三四號裁定
    闡示甚明。
二、本件原告起訴意旨略以：原告甲○○與原告乙○○之亡夫羅魁、原告丙○○○之
    亡夫呂自強，均任職於台灣警察專科學校改制前之台灣省警察學校，經該校依台
    灣省警察人員配住宿舍管理實施辦法配住台北縣新店市○○街國有眷屬宿舍，該
    眷屬宿舍係於民國（下同）六十五年八月九日以前改建完成之集合住宅（三層）
    ，依行政院於八十三年九月十三日以台八十三人政給字第三四０四三號令頒佈之
    中央各機關學校國有眷舍房地處理辦法第三條規定各機關學校管理之眷舍，除供
    實施職務輪調與單身職員居住及首長宿舍或因特殊需要報經行政院核准保留者外
    ，均應列冊報請行政院處理，同辦法第九條並有：「眷舍房地不合於第五條（就
    地改建）、第六條（騰空標售）、第八條（現狀標售）所定之情形，且於該辦法
    六十五年八月九日修正發佈前經改建為集合住宅（三層以上），其基地已作合理
    利用者，得照就地改建之規定程序，讓售與原配住人」，同辦法第十二條又有：
    「眷舍現住人如係退休或核准配（借）用之原配（借）用人及其遺眷，其眷舍之
    處理得照本辦法辦理」之規定，行政院同時又頒佈處理作業要點及已建眷舍讓售
    計畫，原告等配住眷屬宿舍，均符合上開已建讓售規定，原告甲○○係原配住人
    ，原告乙○○係已故原配住人羅魁之遺眷，原告丙○○○係已故原配住人呂自強
    之遺眷，依上開處理辦法均有讓售之權利，詎被告竟罔顧行政院之命令與原告之
    權益，末予辦理，嗣原告甲○○及已故羅魁、呂自強雖先後調職離開被告學校，
    但依台灣省政府六十八年四月二十五日5省人四字第二九八一號函示：「符合眷
    舍房地處理辦法第八條（後修正為第九條）第一項規定已建讓售之原配住人，如
    已他調並已退休者，宜由眷舍管理機關辦理已建讓售及貸款」，原告等原配住人
    讓售之資格，並不因之有何影響，無奈被告仍末遵照行政院之規定辦理，七十七
    年被告奉令改制為台灣警察專科學校，概括繼承改制前台灣省警察學校之權利義
    務，對原告等房地已建讓售事務，理應依照規定辦理，竟亦末遵辦，反於八十五
    年間將之申辦產權為國有，九十年九月間且通知原告應依事務管理規則第二百四
    十九條規定於三個月內繳還宿舍，嗣又提起民事訴訟，強令搬遷，置原告之生計
    於不顧，原告遂提起行政訴訟云云。足見原告係為原配住宿舍讓售與及搬離事務
    而提起本件訴訟，惟本件被告將系爭宿舍配住予原告，與原告間係成立私經濟之
    法律關係，受配住人調離該校後是否符合現住人資格應否搬遷及得否承購改建後
    之房舍，均屬私權爭執，如有爭執應由普通法院請求救濟，並不屬於行政法院之
    權限，不得提起行政訴訟，乃原告向本院起訴，依首揭說明，自非合法。
三、爰依行政訴訟法第一百零七條第一項第一款、第一百零四條、民事訴訟法第九十
    五條、第七十八條、第八十五條第一項前段，裁定如主文。
中      華      民      國    九十二    年      一      月    二十九    日
                              臺 北 高 等 行 政 法 院   第 三 庭
                                             審 判 長 法  官  姜素娥
                                                      法  官  林文舟
                                                      法  官  吳東都
右為正本係照原本作成。
如不服本裁定，應於送達後十日內向本院提出抗告狀（須按他造人數附繕本）。
中      華      民      國    九十二    年      一      月    二十九    日
                                                      書記官  李金釵


司法院資訊處製作；財團法人民間司法改革基金會備份。
